【裁判字號】    99,上訴,2618
【裁判日期】    990916
【裁判案由】    毒品危害防制條例
【裁判全文】
臺灣高等法院刑事判決                99年度上訴字第2618號
上  訴  人  臺灣士林地方法院檢察署檢察官
被      告  甲○○
上列上訴人因被告違反毒品危害防制條例案件，不服臺灣士林地
方法院99年度審訴字第423號，中華民國99年6月28日第一審判決
（起訴案號：臺灣士林地方法院檢察署99年度毒偵字第1004號）
，提起上訴，本院判決如下：
    主  文
原判決撤銷。
甲○○施用第一級毒品，累犯，處有期徒刑拾月。
    事  實
一、甲○○前曾因違反肅清煙毒條例、竊盜等案件，經法院判處
    罪刑確定，並經減刑及定應執行有期徒刑9年6月確定，於民
    國82 年7月10日縮短刑期假釋出監，所餘期間付保護管束，
    嗣於假釋期間又分別因妨害風化、違反戡亂時期肅清煙毒條
    例案件，除經撤銷假釋，並經本院以84年度上訴字第5076號
    判決判處有期徒刑5年確定及臺灣士林地方法院以83 年度訴
    字第990號判決判處有期徒刑3年10月確定，並與前揭假釋撤
    銷後之殘刑3年6月又15日接續執行，於90年3月5日縮短刑期
    假釋出監，所餘期間付保護管束，嗣於假釋期間又分別因竊
    盜、詐欺案件，除經撤銷假釋，並經臺灣士林地方法院以93
    年度簡字第74號判決判處有期徒刑6 月確定及以92年度士簡
    字第1298號判決判處有期徒刑3月確定，該2案嗣經減刑並經
    定應執行有期徒刑4月又15日確定，嗣於94年7月26日入監後
    ，依法先執行前揭假釋經撤銷再減刑後應執行殘刑有期徒刑
    2年9月又26日，於97 年5月21日執行完畢後，再接續執行上
    開因竊盜、詐欺案件定應執行刑有期徒刑4 月又15日，於97
    年9 月15日縮短刑期執行完畢（以上構成累犯）。其因施用
    毒品案件，經臺灣板橋地方法院以93年度毒聲字第1064號裁
    定送觀察、勒戒後，認有繼續施用毒品之傾向，復經臺灣板
    橋地方法院以93年度毒聲字第1878號裁定令入戒治處所施以
    強制戒治，於94 年7月26日停止戒治出所，並經臺灣板橋地
    方法院檢察署檢察官於94 年9月9日以94年度戒毒偵字第349
    號為不起訴處分確定。詎其仍不知悛悔，於前案強制戒治執
    行完畢後5 年內，復基於施用第一級毒品海洛因之犯意，於
    99年2月8日上午某時，在其位於臺北市○○區○○路25巷81
    弄38 號之住處，以針筒注射方式，施用第一級毒品海洛因1
    次，嗣於99 年2月9日下午3時40分許，在臺北市○○區○○
    路永福街口，因行跡可疑為警盤檢，經其同意採尿送驗，結
    果呈嗎啡、可待因陽性反應，始悉上情。
二、案經臺北市政府警察局萬華分局移請臺灣臺北地方法院檢察
    署呈請臺灣高等法院檢察署檢察長令轉臺灣士林地方法院檢
    察署檢察官偵查起訴。
    理  由
一、本件被告甲○○（簡稱被告）所犯非死刑、無期徒刑或最輕
    本刑有期徒刑3 年以上之罪，亦非高等法院管轄第一審案件
    ，且被告就被訴事實為有罪之陳述，經審判長告知被告簡式
    審判程序之旨，並聽取檢察官、被告之意見後，爰裁定進行
    簡式審判程序，是本件之證據調查，依刑事訴訟法第273 條
    之2規定，不受同法第159條第1項、第161條之2、第161條之
    3、第163條之1及第164 條至第170條規定之限制，合先敘明
    。
二、上開犯罪事實，業據被告於原審及本院審理時均坦承不諱，
    又被告於99年2月9日15時50分經警採集其尿液送檢驗結果，
    呈嗎啡、可待因陽性反應，有臺北市政府警察局萬華分局勘
    察採證同意書、臺北市政府警察局偵辦毒品案件尿液檢體委
    驗單、台灣尖端先進生技醫藥股份有限公司99年3月3日濫用
    藥物檢驗報告等在卷可稽（見99年度毒偵字第1337號卷第10
    頁、第11頁、第12頁），足徵被告上開任意性自白與事實相
    符。本件事證明確，被告犯行洵堪認定，應依法論科。
三、按犯毒品危害防制條例第10條之施用毒品罪者，檢察官應聲
    請法院裁定令被告入勒戒處所觀察、勒戒。觀察、勒戒後，
    檢察官依據勒戒處所之陳報，認受觀察、勒戒人無繼續施用
    毒品傾向者，應即釋放，並為不起訴處分；認受觀察、勒戒
    人有繼續施用毒品傾向者，檢察官應聲請法院裁定令入戒治
    處所施以強制戒治。經觀察、勒戒或強制戒治執行完畢釋放
    後，5 年內再犯毒品危害防制條例第10條之罪者，檢察官應
    依法追訴，毒品危害防制條例第20條第1項、第2項、第23條
    第2 項分別定有明文。查被告前因施用毒品案件，經臺灣板
    橋地方法院以93年度毒聲字第1064號裁定送觀察、勒戒後，
    認有繼續施用毒品之傾向，復經臺灣板橋地方法院以93年度
    毒聲字第1878 號裁定令入戒治處所施以強制戒治，於94年7
    月26日停止戒治出所，並經臺灣板橋地方法院檢察署檢察官
    以94年度戒毒偵字第349 號為不起訴處分確定等情，有本院
    被告前案紀錄表附卷可參，被告於觀察、勒戒、強制戒治執
    行完畢釋放後，5年內再犯本件毒品危害防制條例第10條第1
    項之罪，經檢察官提起公訴，應依法論科。按海洛因係毒品
    危害防制條例第2 條第2項第1款所稱之第一級毒品。核被告
    施用海洛因之行為，係犯毒品危害防制條例第10 條第1項之
    施用第一級毒品罪。被告持有第一級毒品海洛因進而施用，
    其施用前持有海洛因之低度行為為施用海洛因之高度行為所
    吸收，不另論罪。又被告有事實欄所載犯罪科刑及執行情形
    ，有本院被告前案紀錄表附卷可佐，其於前案有期徒刑執行
    完畢後，5 年以內故意再犯本件有期徒刑以上之罪，為累犯
    ，應依法加重其刑。
四、原審對被告據以論罪科刑，固非無見，惟查：(一)被告施用毒
    品之時間為99年2月8日上午某時，業據被告於本院審理時自
    承在案（見本院審判程序筆錄第4 頁），本院審酌海洛因經
    注射或吸入人體後，約80% 於24小時內自尿中排出，一般而
    言，尿液中能否驗出嗎啡陽性反應與其投與量、投與途徑、
    採尿時間、個人體質及檢測方法之靈敏度有關，國外曾有文
    獻報導注射6 毫克之海洛因鹽酸鹽，其代謝物嗎啡之平均可
    檢出時限約為26小時，此經行政院衛生署藥物食品檢驗局以
    81年9月8日（81）藥檢壹字第8114885 號函述綦詳，亦為原
    審承辦毒品案件職務上所已知。而被告上開於99年2月9日15
    時50分經警採尿送驗結果，檢驗出海洛因之代謝物嗎啡，而
    判定呈鴉片類陽性反應一節，已足擔保被告之自白與事實相
    符，是被告陳述其施用毒品之時間係99年2月8日上午某時等
    語，堪可採信。原判決認被告施用第一級毒品海洛因之時間
    為99年2月5日某時，所認定之事實，尚有違誤；(二)按刑罰之
    量定，固屬法院自由裁量之職權行使，惟刑事審判之量刑，
    旨在實現刑罰權之分配的正義，故法院對科刑判決之被告量
    刑，應符合罪刑相當原則，使罰當其罪，以契合人民之法律
    感情。此所以刑法第57條明定科刑時應審酌一切情狀，尤應
    注意該條所列各款情形，以為科刑輕重之標準，最高法院95
    年度台上字第1779號判決可資參照。又按犯罪行為人之品行
    ，為科刑時應注意審酌之事項，刑法第57 條第5款定有明文
    。本件原審判決審酌被告曾經觀察、勒戒、強制戒治程序，
    仍無法戒除毒癮，復又觸犯本件施用第一級毒品犯行，而認
    被告具有「病患性犯人」之特質，及本件被告僅施用毒品1
    次，其施用毒品係傷害自身健康，所生危害非鉅，及其犯後
    已坦承犯行，態度良好等一切情狀，量處被告有期徒刑7 月
    ，然查被告於前案尚犯有2 次施用第一級毒品及殺人未遂等
    前科，且該最近2 次所犯施用第一級毒品罪，分別經臺灣士
    林地方法院以98年度審訴字第908 號、99年度審訴字第33號
    判決判處有期徒刑7月、9月確定，有本院被告前案紀錄表在
    卷可稽，被告猶不知悔改，復犯本案施用第一級毒品罪，足
    見被告素行不佳，復未戒除毒癮，原審判處被告有期徒刑7
    月，尚難謂係罪刑相當，其量刑容有未洽。公訴人以原判決
    未斟酌被告之素行，所為量刑不符罪刑相當原則，有不適用
    法則之違誤等語，指摘原判決不當，非無理由，且原判決亦
    有前揭事實認定違誤之處，自應由本院將原判決撤銷改判。
    爰審酌被告品性、素行、教育智識程度，於受觀察、勒戒及
    強制戒治後，未思改過自新，猶萌施用毒品之犯意，再犯本
    罪，顯見其戒除毒癮之意志薄弱及其先前所受保安處分及刑
    之執行，均未收矯治、警惕及鼓勵自新之效，被告既無確實
    戒毒之決心，已難自拔，自應施以相當之刑罰，以期收教化
    之功能，兼衡其於審判程序中自知事證明確而坦承犯行，且
    其施用毒品犯行所生危害，主要以自戕身心健康為主，對於
    他人生命、身體、財產等法益，尚未查得重大直接危害等一
    切情狀，認公訴人求處有期徒刑1 年以上，容有過重，爰量
    處如主文第2項所示之刑，以示懲儆。
五、據上論斷，應依刑事訴訟法第369 條第1 項前段、第364條、
    第273條之1第1項、第299 條第1項前段，毒品危害防制條例
    第10條第1項，刑法第11條前段、第47條第1項，判決如主文
    。
本案經檢察官洪光到庭執行職務。
中    華    民    國    99    年    9     月    16    日
                  刑事第十九庭  審判長法  官  鄧振球
                                      法  官  彭幸鳴
                                      法  官  潘翠雪
以上正本證明與原本無異。
如不服本判決，應於收受送達後10日內向本院提出上訴書狀，其
未敘述上訴之理由者並得於提起上訴後10日內向本院補提理由書
（均須按他造當事人之人數附繕本）「切勿逕送上級法院」。
                                      書記官  朱家賢
中    華    民    國    99    年    9     月    16     日
附錄：本案論罪科刑法條全文
毒品危害防制條例第10條
施用第一級毒品者，處6 月以上 5 年以下有期徒刑。
施用第二級毒品者，處3 年以下有期徒刑。

司法院資訊處製作；財團法人民間司法改革基金會備份。
